【裁判字號】    97,上更(一),172
【裁判日期】    970630
【裁判案由】    違反槍砲彈藥刀械管制條例
【裁判全文】
臺灣高等法院刑事判決             97年度上更(一)字第172號
上  訴  人
即  被  告  甲○○
                    （現於臺灣桃園監獄執行中）
選任辯護人法律扶助律師  劉明益
上列上訴人因違反槍砲彈藥刀械管制條例案件，不服臺灣桃園地
方法院95年度訴字第1989號，中華民國96年9月6日第一審判決（
起訴案號：臺灣桃園地方法院檢察署95年度偵字第7791號），提
起上訴，經最高法院第一次發回更審，本院判決如下：
    主  文
原判決撤銷。
甲○○共同未經許可，製造可發射子彈具有殺傷力之改造手槍，
未遂，處有期徒刑年，併科罰金新臺幣拾萬元，罰金如易服勞
役，以新臺幣參仟元折算壹日。減為有期徒刑壹年陸月，併科罰
金新台幣伍萬元，罰金如易服勞役，以新臺幣參仟元折算壹日。
扣案附表編號1、2所示之物均沒收。
    事  實
一、甲○○於民國95年1 月15日，在新竹市○○路15號幻象玩具
    槍店內，以不詳代價購得仿BERETTA 廠84型半自動手槍製造
    之貝瑞塔92手槍及仿COLT廠CALIBER25 型半自動手槍製造之
    掌心雷手槍（各含彈匣1 個，槍管均為金屬材質且均內具阻
    鐵）各1支，並附贈內具阻鐵仿BERETTA廠84型半自動手槍製
    造之金屬槍管1支及未裝填火藥之玩具金屬子彈10顆（以上
    均非管制槍彈或主要組成零件）。其明知未經許可，不得製
    造可發射金屬或子彈具有殺傷力之各式槍砲，竟與陳保盛（
    另案經台灣桃園地方法院以95年度訴字第2221號判處有期徒
    刑8年6月，併科罰金新台幣25萬元，刻正上訴中，下稱他案
    ）共同基於製造可發射子彈具有殺傷力之改造手槍之犯意聯
    絡，於購得上開仿製手槍及附贈物起至陳保盛95年2月12日
    入監服刑間之某日，前往桃園縣大園鄉圳頭村1鄰8號右三樓
    陳保盛居所，將所購得之物交予陳保盛，委託陳保盛就其中
    之貝瑞塔92仿製手槍（含適用之上開散裝槍管）及掌心雷仿
    製手槍，以車通槍管再組裝之方式予以改造成具有殺傷力之
    改造手槍，並於數日後分別交付新臺幣（下同）5千元及6千
    元充作陳保盛允諾改槍之報酬。陳保盛即以不詳工具車通附
    表編號1、2所示3支槍管，而著手製造附表編號1、2之改造
    手槍（附表編號1手槍已組裝完成，編號2手槍則未將各該零
    件組裝完畢），然因連動桿斷裂或欠缺板機連動桿等原因（
    詳附表所示）而不具殺傷力，始未得逞。待陳保盛交還附表
    編號1、2所示之手槍2支（含彈匣2個及內裝與散裝槍管共3
    支），連同甲○○不知陳保盛自行裝填火藥改造之附表編號
    3 所示土造子彈10予甲○○後，經甲○○藏放於桃園縣蘆竹
    鄉○○路124號住處。嗣於95年4月3日18時30分許，甲○○
    因另案通緝中，經警埋伏於上開住處始遭查獲，並扣得附表
    編號1、2、3所示之物。而甲○○於上開未經許可，製造可
    發射子彈具有殺傷力之改造手槍犯罪未發覺前，即向警自首
    並接受裁判，始循線查獲陳保盛。
二、案經桃園縣政府警察局龜山分局報請臺灣桃園地方法院檢察
    署檢察官偵查起訴。
    理  由
一、以下所引證據，經本院當庭提示，檢察官、上訴人即被告甲
    ○○及選任辯護人等對於被告以外之人於審判外之言詞及書
    面陳述，均表示無意見（本院審判筆錄第2 頁），且當事人
    未於言詞辯論終結前聲明異議，本院審酌該等證據作成之情
    況，認為適於為本件認定事實之依據，依刑事訴訟法第159
    條之5第2項規定，應具有證據能力，合先敘明。
二、上開事實，業經被告坦承不諱，並有搜索扣押筆錄、同意搜
    索切結書、本案查獲照片、被告帶同警員前往購槍地點所拍
    攝之現場照片等資料在卷可稽。並有附表所示之物扣案足佐
    。且附表編號1、2（經實際組裝查扣零件）手槍，經送鑑定
    結果，均不具殺傷力，附表編號1、2所示手槍及與編號1同
    型之散裝槍管，均已車通；編號3之土造子彈10顆均不具殺
    傷力（鑑定結果詳附表所示），有內政部警政署刑事警察局
    95年5月23日刑鑑字第0950052157號槍彈鑑定書、96年3月13
    日刑鑑字第0960029533號函及96年3月30日刑鑑字第0960038
    779號函各1件在卷可稽（偵7791卷第81頁、原審卷第139、1
    40頁），堪認被告自白與事實相符。
三、證人陳保盛於原審作證時，矢口否認受託改造手槍云云。惟
    被告供述，買到槍後，槍管未打通，拿到陳保盛桃園縣大園
    鄉圳頭村居所，請他幫忙換槍管，但沒有請他改子彈。沒幾
    天就給他錢，當作換槍管的錢，小支槍管5千元、大支槍管6
    千元，他在過年（農曆年）前把裝有全部槍彈的霹靂包交給
    我，並跟我說有槍管不能用，我沒有打開看，直到警察查獲
    時我才看到裡面的東西等語（偵卷7791卷第60頁、原審卷第
    81 至83、196頁）。並於他案作證時陳稱，曾經親眼見到陳
    保盛拆解槍枝、把槍管打通，槍管太大或太小他會用銼刀、
    電鑽修飾，並用電鑽打通，伊想要請陳保盛幫忙換掉有阻鐵
    之槍管，要該槍可以發射子彈等語明確（偵11184卷第33頁
    、偵19630卷第20頁）。以被告自承與陳保盛為鄰居，從小
    認識，彼此間無任何仇恨（原審卷第81、84頁），被告自無
    誣陷陳保盛置己於未經許可，製造可發射子彈具有殺傷力之
    改造手槍重罪追訴之危險，所供自堪採認；而陳保盛上開否
    認犯行，應係迴護己身之詞，要難遽信。另證人張秀婷（業
    經不起訴處分確定在案）雖於曾供稱：扣案之手槍是其所有
    ，平常都是被告作為防身用途，買回來後是其朋友陳保盛拿
    去改造等語；然其事後另結稱：此次查到的2把槍（即附表
    編號1、2手槍）是被告買來改造的，因為剛被查到很害怕，
    才那樣說，被告大概是今年（95年）初在新竹買的，警員來
    時其才知道家裡有那2把槍。因被告是我男朋友，有前科，
    我基於袒護他，想要擔下來等語（偵7791卷第68、69頁、原
    審卷第165頁），以張秀婷為被告前妻，其等於案發時仍維
    持實質上同居關係，業經被告、張秀婷坦承無訛（原審卷第
    124、165頁），張秀婷要無誣陷被告之理，張秀婷事後所陳
    與被告自白相符，自堪採認。則被告原購得仿製手槍之槍管
    及散裝槍管均未打通，事後從陳保盛處取回後，即如附表編
    號1、2所示槍管已車通，顯然附表編號1、2所示仿製手槍及
    散裝槍管，應經陳保盛利用不明工具車通、打磨修飾無誤。
四、刑法第62條所謂發覺，係指有偵查犯罪職權之公務員已知悉
    犯罪事實與犯罪之人而言。而所謂知悉，固不以確知其為犯
    罪之人為必要，但必其犯罪事實，確實存在，且為該管公務
    員所確知，始屬相當。如犯罪事實已發生，而為該管公務員
    所不知，僅係推測其已發生而與事實巧合，均與已發覺之情
    形有別，（最高法院75年台上字第1634號判例參照）。本件
    共犯陳保盛雖先於95年2月11日15 時30分許，在桃園縣大園
    鄉圳頭村1鄰8號右3樓，為警查獲，惟觀諸陳保盛於95年2月
    12日製作之警詢筆錄僅供稱，查獲制式點22白郎寧掌心雷、
    貝瑞塔90及92等13把手槍、改造槍管15支、槍機4個等等物
    （不包括附表編號1至3之物），除改造手槍4支係在大園鄉
    ○○路夜市向流動攤販購買外，其餘改造手槍、子彈、主要
    組成零件及工具均係向綽號「阿景」購得，伊沒有改造槍械
    、子彈等語（偵4914卷第9至12 頁）。斯時既未查獲被告委
    託陳保盛改造本件手槍等物，陳保盛亦未供陳其曾受被告之
    託改造本件手槍等物，足證在陳保盛遭警查獲時，有偵查犯
    罪職權之公務員對於被告委託陳保盛製造本件手槍之犯罪行
    為尚不知情。嗣被告於95年4月3日18時30分許，在桃園縣蘆
    竹鄉○○路124號前，為警查扣本件手槍等物，並於95年4月
    4日製作警詢筆錄時，被告即自行供出該槍之槍管原均有阻
    鐵，係其委託陳保盛改造後方貫通等情，有警詢筆錄可參（
    偵77 91卷第7頁）。佐以證人即警員唐自強證述，據報被告
    遭通緝，始前往埋伏，翌日被告出現，經其同意實施搜索，
    方在停車處桌上發現被告隨身包包中有扣案槍彈，被告即坦
    承槍枝是由模型槍改造，而當時伊並無檢視這3支槍管有無
    車通鑿痕等語（原審卷第73至76頁）；證人郭建輝陳稱，查
    獲過程中，被告說槍是在新竹一個玩具模型店購買，之後交
    給陳保盛改造的。若非被告告知改造槍枝內容，警員事前並
    不知情等語（原審卷第77至78頁）。綜上各情，可知警員唐
    自強等人在緝捕被告之前及查獲被告持有不具殺傷力扣案槍
    枝、子彈時，尚不知被告與陳保盛已共同改造槍枝而未得逞
    之犯罪事實，因被告單純持有不具殺傷力之扣案槍枝部分，
    既不構成犯罪，則被告遭警查獲並在有偵查犯罪職權之公務
    員知悉本案之前，主動向桃園縣政府警察局龜山分局大坑派
    出所警員供出上開「製造」手槍之犯罪事實，並接受裁判，
    應符合刑法第62條前段自首之規定。
五、至子彈部分，雖由玩具子彈改造成彈頭發射動能不足之物（
    詳附表編號3 所示），或亦有由陳保盛裝填火藥改造之跡象
    。然被告堅決否認請陳保盛改造（原審卷第196 頁），因被
    告自始至終均僅供述，委請陳保盛改造槍管，未曾提及子彈
    部分，且遍查卷內相關證據，亦無其他證據足資證明被告亦
    有委託陳保盛改造子彈之事證，依罪證有疑、利歸被告原則
    ，自難認被告應就陳保盛改造子彈之行為共負其責。
六、綜上論述，被告自白確與事實相符。本件事證已經明確，犯
    行堪以認定，自應依法論科。
七、被告行為後，刑法及配套之刑法施行法、罰金罰鍰提高標準
    條例於95年7月1日修正施行，關於本件情形：
  (1)刑法第33條第5 款有關罰金之最低額度修正後已提高，比較
    新舊法，以舊法有利於被告。
  (2)修正後刑法第28條已縮小共同正犯範圍，以新法有利於被告
    。
  (3)刑法第62條有關自首規定，由原規定「減輕其刑」，修正為
    「得減輕其刑」。比較新舊法，以舊法較有利於被告。
  (4)刑法第65條第2項，有關無期徒刑減輕其刑者，由「7年以上
    有期徒刑」修正為「20年以下15年以上有期徒刑」，比較新
    舊法，自以舊法有利於被告。
  (5)綜上比較，罪刑部分，以行為時舊法較有利於被告，自應整
    體適用行為時舊法予以論處。
  (6)被告行為後，刑法第42條有關易服勞役折算標準，由銀元
    300元即新台幣900元折算1日，修正提高為新台幣1,000元、
    2,000元、3,000元折算1日，比較新舊法，以修正後之規定
    ，較有利於被告，故易服勞役部分應適用修正後刑法規定。
八、核被告製造附表編號1、2所示改造手槍之所為，係犯槍砲彈
    藥刀械管制條例第8 條第5項、第1項之未經許可製造可發射
    子彈具有殺傷力之改造手槍未遂罪。公訴意旨認被告所為係
    犯同條例第13條第1 項之製造槍砲主要組成零件罪，因被告
    係委託陳保盛改造貫通附表編號1、2槍枝，公訴意旨自有誤
    會，惟因起訴之社會基礎事實相同，依法變更起訴法條。又
    被告雖委由陳保盛車通附表編號1所示同型槍管1支（該槍管
    屬於槍枝主要組成零件，有內政部95年8月18日內授警字第
    0950871175號函文可參，偵7791卷第110頁），然陳保盛於
    密接時間，在相同地點，基於單一犯意車通3支槍管以製造
    槍砲主要組成零件，僅侵害一社會法益，應祇論以一罪，且
    車通附表編號1、2仿製手槍槍管並持有之前階段行為，均應
    為著手製造該等改造手槍之後階段行為所吸收，故應逕論以
    製造具殺傷力之改造手槍未遂罪，自無庸再論以製造槍砲主
    要組成零件罪。又被告著手製造同為具有殺傷力之改造手槍
    （即附表編號1、2），所侵害者均為社會法益，亦為單純一
    罪。被告與陳保盛間，有犯意聯絡及行為分擔，為共同正犯
    。被告雖已著手於製造改造手槍，但因附表編號1、2製成品
    不具殺傷力，為未遂犯，按既遂犯之刑減輕之。又被告向桃
    園縣政府警察局龜山分局大坑派出所自首上開犯罪並願接受
    裁判，係對於未發覺之罪自首而受裁判，應減輕其刑。
九、原審認被告所犯罪證明確，予以論罪科刑，固非無見。惟查
    ：(1)被告於有偵查犯罪職權之公務員發覺本件犯罪事實之前
    ，自行供出上開犯行而受裁判，應符合刑法第62條前段規定
    ，原審漏未審酌及此，且未依96年罪犯減刑條例第6 條規定
    減刑，自有未洽。(2)刑法第28條修正前後共犯範圍已有不同
    ，自屬法律修正，原審漏未比較亦有未洽。被告上訴以其符
    合刑法自首要件，尚非無理由，且原判決有另上開可議之處
    ，自應由本院撤銷改判。爰審酌被告之素行，其漠視法令禁
    止擅自製造具殺傷力之改造槍枝，幸因故未得逞，然亦潛在
    影響社會治安，及其犯後主動供出犯行、犯罪目的、手段、
    生活狀況、智識程度等一切情狀，量處如主文所示之宣告刑
    ，並諭知易服勞役之折算標準。被告犯罪時間在96年4月24
    日以前，所犯上開罪符合中華民國96年罪犯減刑條例第6條
    所定自首減刑條件，依法減其宣告刑，並逾知易服勞役之折
    算標準，以示懲戒。
十、扣案附表編號1、2所示之改造手槍雖無殺傷力，因已車通之
    槍管3支，仍為槍砲主要組成零件，係違禁物，且被告業已
    自承該等手槍（含彈匣）均為其所有，應予沒收。至附表3
    所示不具殺傷力之土造子彈，雖為被告所有，連同他案陳保
    盛所有之其他扣案槍彈或工具（包括鑽頭1盒、銼刀8支），
    均無證據證明與本件被告上開犯行有關，工具亦非屬違禁物
    ，復別無法定應沒收之事由存在，故均不諭知沒收，附此敘
    明。
據上論斷，應依刑事訴訟法第369條第1項前段、第364條、第299
條第1項前段、第300條，槍砲彈藥刀械管制條例第8條第5項、第
1項，刑法第11條前段、第2條第1項、第25條第2項、第42條第3
項前段，修正前刑法第28條、第38條第1項第1款、第62條，中華
民國96年罪犯減刑條例第2條第1項第3款、第6條、第7條，判決
如主文。
本案經檢察官覃正祥到庭執行職務。
中    華    民    國    97    年    6     月    30    日
                  刑事第二庭審判長法  官  呂丹玉
                                  法  官  林恆吉
                                  法  官  李麗玲
以上正本證明與原本無異。
如不服本判決，應於收受送達後10日內向本院提出上訴書狀，其
未敘述上訴之理由者並得於提起上訴後10日內向本院補提理由書
（均須按他造當事人之人數附繕本）。
                                  書記官  廖婷璇
中    華    民    國    97    年    7     月    1     日
附錄：本案論罪科刑法條全文
槍砲彈藥刀械管制條例第8條
未經許可，製造、販賣或運輸鋼筆槍、瓦斯槍、麻醉槍、獵槍、
空氣槍或第4 條第1 項第1 款所定其他可發射金屬或子彈具有殺
傷力之各式槍砲者，處無期徒刑或5 年以上有期徒刑，併科新臺
幣1 千萬元以下罰金。
未經許可，轉讓、出租或出借前項所列槍枝者，處5 年以上有期
徒刑，併科新臺幣1 千萬元以下罰金。
意圖供自己或他人犯罪之用，而犯前二項之罪者，處無期徒刑或
7 年以上有期徒刑，併科新臺幣1 千萬元以下罰金。
未經許可，持有、寄藏或意圖販賣而陳列第1 項所列槍枝者，處
3 年以上10年以下有期徒刑，併科新臺幣700 萬元以下罰金。
第1 項至第3 項之未遂犯罰之。
附表：
┌──┬──────┬───┬─────────────────────┐
│編號│物品名稱    │數量  │鑑定結果（工具用途）                      │
├──┼──────┼───┼─────────────────────┤
│ 1  │貝瑞塔92手槍│1 支  │由仿BERETTA廠84型半自動手槍製造之槍枝，將 │
│    │（含彈匣）  │      │其金屬槍管車通並換裝土造金屬槍機改造而成，│
│    │            │      │因其扳機與擊錘之連動桿斷裂，不具殺傷力（槍│
│    │            │      │枝管制編號：0000000000號）；另含仿BERETTA │
│    │            │      │廠84型半自動手槍製造之槍管（已車通）1支。 │
├──┼──────┼───┼─────────────────────┤
│ 2  │掌心雷手槍  │1 支  │仿COLT廠CALIBER25型半自動手槍製造之槍身、 │
│    │（含彈匣）  │      │槍管（已車通）、彈匣、滑套等零件，經實際組│
│    │            │      │裝，因欠缺扳機連動桿，致摳動扳機無法釋放撞│
│    │            │      │針，無法擊發適用之子彈，不具殺傷力。      │
├──┼──────┼───┼─────────────────────┤
│ 3  │土造子彈    │10顆  │均係具直徑約8.9mm金屬彈頭之土造子彈，經實 │
│    │            │      │際試射結果，雖可擊發，但因彈頭發射動能不足│
│    │            │      │，均不具殺傷力。                          │
└──┴──────┴───┴─────────────────────┘


司法院資訊處製作；財團法人民間司法改革基金會備份。
